【裁判字號】    98,交易,756
【裁判日期】    990531
【裁判案由】    過失傷害
【裁判全文】
臺灣板橋地方法院刑事判決             98年度交易字第756號
公  訴  人  臺灣板橋地方法院檢察署檢察官
被      告  丙○○
            甲○○
上列被告因過失傷害案件，經檢察官提起公訴（98年度調偵字第
1800號），本院判決如下：
    主  文
丙○○犯業務過失傷害罪，處有期徒刑貳月，如易科罰金以新臺
幣壹仟元折算壹日。
甲○○犯過失傷害罪，處拘役伍拾日，如易科罰金以新臺幣壹仟
元折算壹日。
    事  實
一、丙○○係計程車司機，為從事駕駛業務之人，其於民國98年
    4 月30日下午6 時25分許（起訴書誤載為「30分許」），駕
    駛車號215-NS號營業小客車，後座搭載乘客甲○○，沿臺北
    縣土城市○○路○ 段由金城路往青雲路方向行駛，行至臺北
    縣土城市○○路○ 段337 之1 號旁前時，因前方與青雲路交
    岔路口號誌轉換為紅燈，丙○○即隨前方車流於該處快車道
    上停等紅燈，此時因甲○○本預計搭車至前方明德路與青雲
    路交岔路口附近下車，適在該處停等紅燈，即向丙○○表示
    欲提前下車，然丙○○本應注意汽車臨時停車時，應依車輛
    順行方向緊靠道路右側，不得在快車道臨時停車下客，而後
    座乘客甲○○開啟車門下車時，亦應注意後方車道來車，讓
    其先行，而依當時之情況，其等並無不能注意之情事，竟疏
    未注意，丙○○於乘客甲○○要求提前下車後，僅在快車道
    上向右偏斜略微切出，未緊靠路側即臨停讓甲○○下車，而
    甲○○亦貿然逕行開啟該車右後車門欲下車，適有乙○○騎
    乘車號5HR-393 號重型機車，同向自該車右後方駛來，閃煞
    不及，擦撞及丙○○該計程車右後車門右側，再往前撞擊停
    放在路側停車格內之箱型車左後車尾，致乙○○人車倒地，
    因此受有右腎撕裂傷、後腹腔血腫、右側第5 、6 、7 肋骨
    骨折、大腸血腫等傷害。丙○○、甲○○等肇事後於犯罪未
    被有偵查權之機關或公務員發覺前，於警據報前往現場處理
    時，在場並當場承認為肇事人而自首。
二、案經丙○○、甲○○自首、乙○○訴由臺北縣政府警察局土
    城分局報請臺灣板橋地方法院檢察署檢察官偵查起訴。
    理  由
一、訊據被告甲○○對於上開時地過失致告訴人乙○○受傷之犯
    罪事實，供認不諱。另訊據被告丙○○固不否認有於上揭時
    地駕車臨停下客與告訴人機車發生擦撞致告訴人受傷之事實
    ，惟矢口否認有過失傷害之犯行，辯稱：伊當時係要靠邊停
    車讓乘客甲○○下車，但尚未停妥，甲○○就自行開車門才
    肇事致告訴人受傷，伊並不知甲○○要開車門，且告訴人機
    車車速過快，伊並無過失云云。惟查：
    (一)上揭犯罪事實，業據告訴人乙○○於警詢、偵查中指訴綦
      詳（見98年度偵字第22205 號偵查卷13至16頁、42至43頁
      ，告訴人於警詢之陳述，被告二人均未爭執其證據能力，
      依刑事訴訟法第159 條之5 規定，得為證據），核與警方
      肇事後至現場處理製作之道路交通事故調查報告表、現場
      圖、現場及肇事車輛車損痕跡照片所示相符，且有告訴人
      提出之現場監視器錄影光碟1 片、本院99年5 月13日審判
      筆錄（勘驗上開光碟部分）、翻拍照片等附卷可資佐證。
      被告丙○○雖辯稱上開意旨云云，惟查，依本院勘驗上開
      監視器錄影光碟內容結果所示，被告丙○○所駕本件計程
      車原係隨前方車流於肇事地點道路快車道上停等紅燈，其
      後於當日下午6 時25分55秒時，該車在快車道上向右偏斜
      略微切出，並未緊靠路側即停車，至同日下午6 時25分59
      秒，該車右後車門打開，同時即有一部機車逕行撞及倒地
      ，稽之期間相隔4 秒鐘，該車均係處於停車不動狀態，且
      觀諸其車與前方車距甚近，右前方停車格並停有一輛廂型
      車，車道所餘空間亦不足使其車駛越，依上述現場情狀，
      其車當時顯無法緊靠路側停車，可見被告丙○○當時確實
      僅係於快車道略向右偏斜切出，即違規臨停讓乘客即被告
      甲○○下車屬實無訛；再據共同被告甲○○於審理時亦證
      稱：當時係因伊要下車，丙○○才將車往路邊靠，伊當時
      車錢已付給丙○○，丙○○也找錢給伊，伊覺得丙○○停
      好車，伊才開車門，伊開車門時丙○○亦無制止等語（見
      本院99年5 月13日審判筆錄4 至5 頁），而被告丙○○於
      警詢亦曾供稱：伊車上乘客甲○○原本是要在明德路與青
      雲路口下車，但因前方紅燈，甲○○就付車資準備提早下
      車，甲○○開啟車門要下車時，伊有告知他小心小心，就
      聽到碰一聲，告訴人其機車擦撞伊車右車門就飛出去了等
      語（見98年度偵字第22205 號偵查卷5 至6 頁），亦見被
      告丙○○當時確已停車欲讓甲○○下車，而非如其上開所
      辯稱其車尚未停妥，甲○○即自行開啟車門云云。是綜上
      所述，被告丙○○上開所辯，應係事後卸責之詞，自不足
      採。
    (二)按汽車不得在快車道臨時停車，且汽車臨時停車時，應依
      車輛順行方向緊靠道路右側，道路交通安全規則第111 條
      第1 項第1 款、第3 項定有明文，被告丙○○係計程車司
      機之職業駕駛，當熟知上開規定，其於上揭時地駕駛計程
      車，應注意能注意而不注意上開規定，違規在快車道臨停
      下客以致肇事，被告丙○○之行為自有過失；又後座乘客
      甲○○開啟車門下車時，亦應注意後方車道來車，讓其先
      行，而其應注意能注意而不注意，逕行開啟車門下車致肇
      事，顯有過失已屬甚明。況本件經送臺灣省臺北縣區車輛
      行車事故鑑定委員會鑑定結果，亦認被告丙○○駕駛營業
      小客車，違規於快車道臨停下客，與右後座乘客被告甲○○開啟右後車門時未注意車道來車，同為肇事原因，有該
      鑑定委員會98年8 月26日北縣鑑字第980972號鑑定意見書
      在卷可稽，益證被告丙○○、甲○○確均有過失。此外，
      告訴人乙○○因被告二人過失肇事致受有上揭傷害，亦有
      亞東紀念醫院出具之診斷證明書1 紙附卷可稽，被告過失
      行為與告訴人之傷害間復具有相當因果關係。
    綜上所述，本件事證已臻明確，被告二人上開過失犯行均堪
    認定，應予依法論科。
二、核被告丙○○係從事駕駛業務之人，其因過失肇事致告訴人
    受有傷害，所為係犯刑法第284 條第2 項前段之業務過失傷
    害罪；被告甲○○所為，則係犯同條第1 項前段之過失傷害
    罪。又被告二人肇事後於犯罪未被有偵查權之機關或公務員
    發覺前，於警據報前往現場處理時，均在場並當場承認為肇
    事人而自首，此有臺北縣政府警察局土城分局道路交通事故
    肇事人自首情形紀錄表在卷可稽，雖被告丙○○否認對本件
    車禍事故發生有過失，惟其本件行為是否構成犯罪，尚須由
    法院審究認定，非僅憑其承認與否而予確定，其既已向警察
    機關報告車禍之事實，即顯有願接受裁判之意，仍應認其對
    本件犯罪已有自首（參見臺灣高等法院71年1 月1 日法律座
    談會研討意見），是衡其上揭案發情節，應均依自首之規定
    減輕被告二人其刑。爰審酌被告二人本件過失之程度、對告
    訴人所生之危害、犯罪後之態度及尚未與告訴人達成民事賠
    償和解等一切情狀，各量處如主文所示之刑，併均諭知易科
    罰金之折算標準。
據上論斷，應依刑事訴訟法第299 條第1 項前段，刑法第284 條
第1 項前段、第2 項前段、第62條前段、第41條第1 項前段，刑
法施行法第1 條之1 第1 項、第2 項前段，判決如主文。
本案經檢察官李超偉到庭執行職務
中    華    民    國    99    年    5     月    31    日
                        交通法庭  法  官  彭  全  曄
以上正本證明與原本無異。
如不服本判決應於收受送達後十日內向本院提出上訴書狀，並應
敘述具體理由；其未敘述上訴理由者，應於上訴期間屆滿後二十
日內向本院補提理由書（均須按他造當事人之人數附繕本）「切
勿逕送上級法院」。
                                  書記官  謝  雪  紅
中    華    民    國    99    年    6     月    1     日
附錄本案論罪科刑法條全文：
刑法第284條
  因過失傷害人者，處六月以下有期徒刑、拘役或五百元以下罰
金，致重傷者，處一年以下有期徒刑、拘役或五百元以下罰金。
  從事業務之人，因業務上之過失傷害人者，處一年以下有期徒
刑、拘役或一千元以下罰金，致重傷者，處三年以下有期徒刑、
拘役或二千元以下罰金。

司法院資訊處製作；財團法人民間司法改革基金會備份。
